【裁判字號】    92,交聲,185
【裁判日期】    920519
【裁判案由】    交管條例聲異
【裁判全文】
臺灣板橋地方法院交通事件裁定                    九十二年度交聲字第一八五號
    原處分機關  交通部公路總局臺中區監理所
    異  議  人  甲○○
右列異議人即受處分人因違反道路交通管理處罰條例案件，對於原處分機關於民國九
十一年十月九日中監違字第裁00000000號處分，聲明異議，本院裁定如左：
    主  文
原處分撤銷。
甲○○汽車駕駛人停車時，在設有禁止停車標誌之處所停車，處新臺幣陸佰元罰鍰。
    理  由
一、按交通違規事件裁罰案件，性質上屬於交通行政主管機關本於職權就公法上具體
    事件所為之決定而對外直接發生法律效果之單方行政行為，而參酌行政法院五十
    六年度判字第八一號判例意旨「本件原告行為時尚在舊所得稅法施行時期，實體
    上固應適用舊法，但被告官署稽徵程序係開始於現行所得稅法公布施行以後，程
    序上即應適用新法」，此乃行政「實體從舊，程序從新」之原則。又按汽車駕駛
    人，在設有禁止停車標誌之處所停車者，處新台幣六百元以上一千二百元以下罰
    鍰；又本條例所定罰鍰之處罰，行為人接獲違反道路交通管理事件通知單後，應
    於十五日內，到達指定處所聽候裁決。但行為人認為舉發之事實與違規情形相符
    者，得不經裁決，逕依各該條款罰鍰最低額，自動向指定之處所繳納結案，民國
    九十年一月十七日修正、同年六月一日生效施行前之道路交通管理處罰條例第五
    十六條第一項第四款、第九條分別定有明文，又依九十一年八月三十日修正、同
    年九月一日生效施行之違反道路交通管理事件統一裁罰基準及處理細則第四十四
    條第一項規定之意旨，原處分機關得依統一裁罰標準逕行裁決者，應以被通知人
    即違反道路交通管理事件行為人，未依規定自動繳納罰鍰，或未依規定到案聽後
    裁決者為限。此外，按本件異議人即受處分人甲○○行為時之八十九年十二月五
    日修正前違反道路交通管理事件統一裁罰標準及處理細則第五條規定，有關文書
    送達之程序，準用刑事訴訟法送達之規定，是有關文書送達之程序，準用刑事訴
    訟法送達之規定。
二、原處分機關略以：異議人即受處分人甲○○所有車號ＤＪ─九０二０號自用小客
    車，於八十八年七月二十五日十四時五十一分許，於桃園縣乙○鄉○○路○段之
    設有禁止停車標誌之路段停車，是依道路交通管理處罰條例第五十六條第一項第
    四款規定，裁處罰鍰新臺幣一千二百元；異議人對於其上開違規停車之事實，並
    不爭執，惟辯稱其未於車籍地即臺中市○○街一七０號居住，未能收受舉發違反
    道路交通管理事件通知單，致造成逾期未繳而加倍罰鍰，爰求為撤銷原處分，從
    輕論處等語。
三、經查，右揭違規行為，有桃園縣警察局八十八年八月六日桃警行交字第０一五四
    三０三號舉發違反道路交通管理事件通知單在卷可證，且為異議人所不爭，異議
    人之違規事實，甚為顯然；惟查，關於上開「舉發違反道路交通管理事件通知單
    」送達之情形，經本院函詢原舉發機關即桃園縣警察局大園分局，該局函覆稱：
    「查桃警行交字第０一五四三０三號通知單（含採證照相片乙張），本分局業已
    於八十八年八月二十四日以編號【一六五九一】掛號信件寄送車號ＤＪ－九０二
    ０自小客車車主：甲○○君（地址：台中市○區○○路一七０號）查收。查該信
    件並無退件之記錄，經本分局再向郵政單位查詢，郵政單位答覆：該桃警行交字
    第０一五四三０三號通知單寄交情形無資料可查（郵政規則第二百二十五條規定
    ：其資料已逾保存年限（自交寄日起算六個月）。」，有該局九十二年二月二十
    七日園警分交裁字第０九二四００四０六０號函在卷可參，是以桃園縣警察局大
    園分局所掣發之上開舉發違反道路交通管理事件通知單，是否確已合法送達至異
    議人之車籍址，並非無疑，則在無何積極證據足為證明本件舉發違規通知單，已
    於所載應到案日期前合法送達予異議人之情形下，自應為有利於異議人即受處分
    人之推定，從而異議人辯稱未收受舉發違反道路交通管理事件通知單，應堪信實
    。
四、綜上，原舉發機關之舉發違規過程既有可議，致異議人喪失於收受上開通知單後
    十五日內自動依最低額繳納罰鍰之利益，原處分機關仍以送達程序合法及受處分
    人未於應到案日期前到案或提出申訴之前提，對之以違反道路交通管理處罰條例
    第五十六條第一項第四款規定為由，逕行裁罰新臺幣一千二百元，容有未妥，應
    認本件異議為有理由，爰裁定將原處分撤銷，依道路交通管理處罰條例第五十六
    條第一項第四款之規定，諭知罰鍰新臺幣六百元，以期適法。
據上論斷，應依道路交通案件處理辦法第二十條前段，裁定如主文。
中      華      民      國    九十二    年      五      月    十九      日
                                      臺灣板橋地方法院交通法庭
                                          法  官  葉  靜  芳
右正本證明與原本無異。
如不服本裁定，應於送達後五日內，向本院提出抗告狀。
                                          書記官  陳  昭  綾
中      華      民      國    九十二    年       五     月      十九    日


司法院資訊處製作；財團法人民間司法改革基金會備份。
